臺灣臺北地方法院民事裁定　　　　　　 96年度小上字第136號
上　訴　人　乙○○
被上訴人　　太平洋房屋仲介股份有限公司
法定代理人　甲○○
上列當事人間請求給付服務報酬事件，上訴人對於中華民國96年
10月25日本院臺北簡易庭96年度北小字第3498號第一審判決提起
上訴，本院裁定如下：
    主  文
上訴駁回。
第二審訴訟費用新臺幣壹仟伍佰元由上訴人負擔。
    理  由
一、按對於小額程序之第一審裁判上訴，非以其違背法令為理由
    ，不得為之；其上訴狀應記載上訴理由，表明下列各款事項
    ：一、原判決所違背之法令及其具體內容，二、依訴訟資料
    可認為原判決有違背法令之具體事實，民事訴訟法第436條
    之24第2項、第436條之25分別定有明文。又依同法第436條
    之32第2項準用第468條及第469條第1款至第5款規定，判決
    不適用法規或適用不當者，為違背法令，其中判決有同法第
    469條第1款至第5款情形之一者，為當然違背法令，是當事
    人於小額訴訟程序提起上訴，如依民事訴訟法第468條規定
    ，以第一審判決有不適用法規或適用法規不當為理由時，其
    上訴狀或理由書應有具體之指摘，並揭示該法規之條項或其
    內容；若係成文法以外之法則，應揭示該法則之旨趣，倘為
    司法院解釋、或最高法院之判例，則應揭示該判解之字號或
    其內容；如以民事訴訟法第469條第1款至第5款情形為理由
    時，其上訴狀或理由書，應揭示合於該條款之事實；上訴狀
    或理由書如未依此項方法表明者，即難認為已對第一審判決
    之違背法令有具體之指摘，其上訴自難認為合法。又小額事
    件之上訴程序，不得以民事訴訟法第469條第6款之「判決不
    備理由或理由矛盾」為由，指摘原判決為違背法令，蓋小額
    訴訟程序之判決書得僅記載主文，而就當事人有爭執事項，
    僅於必要時得加註理由要領而已（民事訴訟法第436條之18
    第1項參照），是小額事件之上訴程序，自不得以判決不備
    理由或理由矛盾為由，指摘原判決為違背法令，此觀諸同法
    第436條之32第2項僅有準用同法第468條、第469條第1款至
    第5款之規定，並無準用同法第469條第6款之規定即明。
二、本件上訴意旨略以：上訴人於民國95年11月5日因經濟困難
    ，急需用錢，不得已情況下，委由被上訴人仲介銷售坐落於
    臺北縣蘆洲市○○街139巷23號5樓房地（下稱系爭房地），
    兩造雖合意簽訂專任委託契約書，約定委託期限自95年11月
    5 日起至96年2月10日止，委託價格為新臺幣（下同）590萬
    元，然因被上訴人無法於96年2月10日前售出，遂於96年2月
    7 日要求延展期限至96年4月30日止，並要求變更委託總價
    為530萬元，且在契約內容變更同意書之備註欄批註；「賣
    方付予太平洋房屋壹拾萬元仲介費，稅負自行負擔，賣方負
    責租賃約排除，於買賣契約成立時3個月內排除及廢棄物搬
    空、交屋、復水、復電」等字樣，上訴人本不同意，但被上
    訴人不斷派員遊說，並趁上訴人急需用錢之急迫情況下，勉
    強同意簽名變更。嗣因被上訴人擅自收受訴外人刁李玉惠之
    金額10萬元，未交付上訴人，且係趁上訴人急迫情況下簽同
    意書降為530萬元，上訴人拒絕賣出系爭房地，是本件房屋
    買賣契約並未成立，被上訴人自不得請求報酬，縱令應給付
    報酬，上訴人亦得以抗辯方式請求酌減，並舉出變更合約同
    意書為證據，原審漏未審酌，亦未於判決理由項下記載其不
    足採取之理由及意見，顯有民事訴訟法第469條第6款「判決
    不備理由」之違背法令情事，爰依法提起上訴，請求廢棄原
    判決，並駁回被上訴人在第一審之訴等語。
三、被上訴人則以：上訴人之上訴，未針對原判決違背法令之處
    為具體指摘，僅空言泛指原判決不備理由，上訴為不合法，
    請求駁回上訴等語置辯。
四、經查，本件訴訟標的金額為10萬元，依民事訴訟法第436條
    之8第1項規定，應適用小額訴訟程序，上訴人之上訴理由指
    摘原判決有民事訴訟法第369條第6款判決不備理由之違背法
    令情事，惟依民事訴訟法第436條之18第1項規定，小額訴訟
    程序之判決書得僅記載主文，就當事人有爭執事項，於必要
    時得加記理由要領而已，且依同法第436之32條第2項準用同
    法第469條第1款至第5款之規定可知，小額訴訟程序並無準
    用民事訴訟法第469條第6款之規定，是上訴人對於小額訴訟
    程序之第一審判決以原判決不備理由而提起上訴，於法尚有
    未合，揆諸首揭說明，上訴人之上訴為不合法，應予駁回。
五、本件第二審訴訟費用額，確定如主文第2項所示金額。
六、據上論結，本件上訴為不合法，依民事訴訟法第436條之32
    第1項、第2項、第444條第1項前段、第436條之19第1項、第
    95條、第78條，裁定如主文。
中　　華　　民　　國　　96　　年　　12　　月　　26　　日
                  民事第二庭    審判長法官  黃蓓蓓
                                      法官  林欣蓉
                                      法官  鍾素鳳
以上正本係照原本作成。
本裁定不得抗告。
中　　華　　民　　國　　96　　年　　12　　月　　26　　日
                                    書記官  林玗倩
計算書
項目                金額（新臺幣）
第二審裁判費        1,500元
合　計              1,500元
